臺灣臺北地方法院刑事判決　　　　　　 94年度交易字第283號
公　訴　人　臺灣臺北地方法院檢察署檢察官
被　　　告　乙○○
　　　　　　　　　　之1號
上列被告因業務過失傷害案件，經檢察官提起公訴（九十四年度
發查偵字第七號），本院判決如下：
    主    文
乙○○從事業務之人，因業務上之過失傷害人，處有期徒刑肆月
，如易科罰金以佰元折算壹日。
    犯罪事實
一、乙○○為計程車司機，平日以駕駛計程車為業，係從事駕駛
    業務之人，於民國（下同）九十三年二月三日下午十七時三
    十分許，駕駛車牌號碼二Ａ－六二二號營業小客車，自臺北
    市大安區市○○道○段高架橋下光復南路匝道由西往東行駛
    ，途經市○○道○段二三六號前時，明知汽車行近行人穿越
    道前，應減速慢行，遇有行人穿越時，無論有無交通警察指
    揮或號誌指示，均應暫停讓行人先行通過、行經閃光黃燈路
    段，車輛應減速接近，注意安全，小心通過；行車速度，應
    依標誌或標線之規定行駛，而依當時為日間自然光線、但天
    候為雨天，路面無障礙物，視距良好，並無不能注意之情事
    ，適有甲○○○徒步行經上開路段，欲由北向南穿越行人穿
    越道，原應注意在行走行人穿越道時，行人專用號誌為閃紅
    燈，於跨入道路前，應先停止，注意左、右來車，小心通過
    ，然甲○○○疏未注意上情，而乙○○於行近行人穿越道前
    ，未減速慢行，暫停讓甲○○○先行通過，並於行經閃光黃
    燈路段，車輛應減速接近，注意安全，小心通過，竟以超越
    速限四十公里之時速超速行駛，致其所駕車輛左前車頭撞擊
    甲○○○，致甲○○○受有頭部外傷合併顱內出血、左胸多
    處肋骨骨折合併肺挫傷、兩側脛股粉碎性骨折、右肱骨骨折
    、心律不整、心衰竭及顏面外傷合併齒脫落之傷害。
二、案經甲○○○訴由臺北市政府警察局大安分局移送臺灣臺北
    地方法院檢察署檢察官偵查起訴。
    理    由
一、訊據被告乙○○對於上開時、地駕駛營業小客車撞擊告訴人
    甲○○○，並致告訴人受有傷害等情坦承不諱，惟矢口否認
    有何過失，辯稱：當時我確實有駕車自臺北市大安區市○○
    道○段高架橋下光復南路匝道由西往東行駛，經過市○○道
    ○段二三六號前，我並沒有超速行駛，當時我的時速大概三
    十至四十公里之間；而且我撞到告訴人的地點並不是在行人
    穿越道上，我是在行人穿越道之前約十二公尺至十五公尺撞
    到告訴人；我懷疑是告訴人有青光眼之眼疾，造成其沒有看
    到我的車，突然衝出才造成車禍，而且當時之行人觸碰按鈕
    已壞掉，設施有問題，才造成車禍之發生，我並沒有過失云
    云。
  (一)按行車速度，依速限標誌或標線之規定；汽車行近行人穿越
    道前，應減速慢行，遇有行人穿越時，無論有無交通警察指
    揮或號誌指示，均應暫停讓行人先行通過，道路交通安全規
    則第九十三條第一項本文、第一百零三條定有明文。次按特
    種閃光號誌各燈號顯示之意義如左：一、閃光黃燈表示「警
    告」，車輛應減速接近，注意安全，小心通過。二、閃光紅
    燈表示「停車再開」，車輛應減速接近，先停止於交岔路口
    前，讓幹道車優先通行後認為安全時，方得續行。行車管制
    號誌之紅、黃色燈號得視需要改成閃光運轉，其顯示之意義
    與特種閃光號誌完全相同，道路交通標誌標線號誌設置規則
    第二百十一條亦定有明文。
  (二)經查，上開犯罪事實，業經告訴人基於證人身份於本院審理
    時證述：我是當天唱完歌要回家時候，要過馬路被撞到，後
    來就沒有意識了，被拖了十幾公尺。當時我是跟著別人後面
    走在斑馬線上等語明確（見本院九十四年十月二十七日審判
    筆錄）；又被告雖辯稱告訴人當時並未走在行人穿越道，而
    是在行人穿越道之前約十二公尺至十五公尺云云。惟觀之卷
    附之現場照片一幀（見九十四年度發查偵字第七號卷【下稱
    發查卷】第十九頁下方），被告所稱告訴人橫越馬路之路徑
    ，前後除有分隔馬路之阻隔柱、地面墊高種植矮樹外，並為
    光復南路匝道東向西上市○○道高架橋處，行走極為困難，
    以告訴人案發當時年約七十六歲（十七年出生），年紀老邁
    ，應不致捨僅有幾步路之距離而容易行走之行人穿越道不走
    ，而行走被告所指需爬上爬下、左繞右閃之難以行走之處；
    且依案發時之道路交通事故現場圖（見發查卷第五十二頁）
    ，當時被告所駕駛車輛之煞車痕係起於斑馬線左方起算一點
    一公尺處（在斑馬線內）；況告訴人亦證稱其係跟著別人後
    面走，衡諸經驗法則，告訴人應不致與一群人一同違規而均
    不行走行人穿越道，是以上情判斷，應足證告訴人當時係行
    走於行人穿越道上無訛。
  (三)此外，並有道路交通事故調查報告表(一)（見發查卷第七頁）
    、道路交通事故現場圖（見發查卷第五十二頁）、道路交通
    事故補充資料表（見發查卷第五十三頁）、道路交通事故談
    話紀錄表（見發查卷第五十四頁、第五十五頁）在卷可資佐
    證。
  (四)又肇事地點之路口為行人按押觸號誌，平常時段幹、支道行
    車號誌各以閃光黃、紅燈運作，行人號誌各向皆以閃光紅燈
    管制，當行人欲穿越市○○道而按押行人按鈕時，路號才會
    執行一個週期三色號誌管制（先開放市○○道行車號誌燈，
    再行開放穿越市○○道行人號誌綠燈），之後再恢復閃光號
    誌管制。上揭路口號誌於九十三年二月三日前即設置完成，
    並以行人觸動式運作，設置時間已不可考等情，此有臺北市
    政府警察局大安分局九十四年四月十三日北市警安分刑字第
    ０九四三一一二四六００號函附臺北市交通管制工程處九十
    四年四月六日北市交工程字第０九四三一二七五五００號函
    一份在卷可查（見發查卷第一百十九頁、第一百二十頁）；
    再依被告所提之現場照片二幀（見發查卷第二十一頁），其
    內之行人按押觸號誌電線脫落，足見該路口之行人按押觸號
    誌損壞已久，且參照負責上開行人按押觸號誌設置、管理、
    維修之證人臺北市交通管制工程處正工程師歐明昆到庭證述
    ：這個路口有設置行人觸碰按鈕，北側、南側各有一顆，幹
    道是閃黃光，支道是閃紅燈，一般的路口如果有設置觸碰按
    鈕的話，按了之後會變成一般的紅綠燈，因為這個路口的路
    形比較特殊，所以後來把那個行人觸碰按鈕關閉，關閉已經
    超過兩年，所以行人穿越道一直在閃紅燈，不可能有綠燈等
    語（見本院九十四年十月二十七日審判筆錄），堪認該路口
    之行人按押觸號誌損壞已久而無運作；雖臺北市政府警察局
    大安分局上開函文並回以：另九十三年二月三日當日上揭路
    口並無任何故障及維修紀錄等語，惟此乃行人按押觸號誌損
    壞已久而無運作所致，並非該行人按押觸號誌於九十三年二
    月三日仍屬正常運作，附此敘明。
  (五)如前所述，雖肇事地點之路口並無行人按押觸號誌運作，惟
    仍有其他號誌、標線指示駕駛及行人之通行。查依道路交通
    事故現場圖所示（見發查卷第五十二頁），肇事地點劃有行
    人穿越道，此有被告所拍攝之照片一幀可證（見發查卷第十
    九頁下方）；燈號則為閃光黃燈，此有被告所拍攝之照片二
    幀可證（見發查卷第二十頁中間、本院九十四年十月二十七
    日審判筆錄後面），核與證人歐明昆所述當時之燈號應為閃
    黃燈等語相符（見本院九十四年十月二十七日審判筆錄），
    故依前開道路交通安全規則第一百零三條、道路交通標線號
    誌設置規則第第二百十一條第一款規定，被告於行近行人穿
    越道前，應減速慢行，遇有行人穿越時，無論有無交通警察
    指揮或號誌指示，均應暫停讓行人先行通過並注意安全，小
    心通過。
  (六)再依卷附道路交通事故調查報告表(一)「速限」欄所示，本
    件前開事故地點之速限為四０公里（見發查卷第七頁），現
    場並有速限為時速四十公里之標誌，此有現場照片一幀可憑
    （見發查卷第二十頁下方）；又依卷附道路交通事故調查報
    告表(一)「之(2)路面狀況」欄所示，本件前開事故地點之路
    面為濕潤（見發查卷第七頁）；嗣本件交通事故發生後，前
    往事故現場丈量發現被告駕駛之汽車在現場留有左輪煞車痕
    長度為十三公尺、右輪煞車痕長度為十二．一公尺，此有道
    路交通事故現場圖附卷可按（見發查卷第五十二頁），依卷
    附「汽車煞車距離、行車速度及道路摩擦係數對照表」所示
    （見發查卷第六頁），在新築、濕潤之瀝青道路上，車速為
    時速五十公里之時，煞車痕為十二．二公尺，對照被告所駕
    駛汽車當時左、右輪煞車痕分別為十三公尺、十二．一公尺
    ，平均煞車痕為十二．五公尺，且參照肇事後被告所駕駛車
    輛之擋風玻璃於撞擊告訴人後掉落於車前約二．一公尺處，
    撞擊力道猛烈，可知被告於肇事當時未於行近行人穿越道前
    ，減速慢行，暫停讓行人先行通過，並於經過閃黃燈號路段
    時，注意安全，小心通過，且其於肇事當時之時速應甚快速
    而業已達到五十公里等情形甚為明確。
  (七)另依卷附道路交通事故調查報告表(一)「天候」、「光線
    」、「之(3)路面缺陷」、「之(2)視距」欄所示，事故發
    生之時為當日約下午十七時三十分許，仍為日間自然光線、
    但天候為雨天，路面無障礙物，視距良好（見發查卷第七頁
    ），被告並無不能注意之情形，竟疏未注意上開道路交通安
    全規則第九十三條第一項本文、第一百零三條、道路交通標
    誌標線號誌設置規則第二百十一條第一款於行近行人穿越道
    前，應減速慢行，遇有行人穿越時，無論有無交通警察指揮
    或號誌指示，均應暫停讓行人先行通過，並於經過閃黃燈號
    路段時，注意安全，小心通過，及肇事地點之速限為時速四
    十公里之規定，以致肇事，其就本件事故之發生有過失甚明
    ，臺北市車輛行車事故鑑定委員會九十三年八月三十一日北
    鑑審字0000000000０號函附鑑定意見書亦同此認
    定（見九十三年度偵字第一六五三二號卷第三頁、第四頁）
    。
  (八)又告訴人亦因本件車禍受有頭部外傷合併顱內出血、左胸多
    處肋骨骨折合併肺挫傷、兩側脛股粉碎性骨折、右肱骨骨折
    、心律不整、心衰竭及顏面外傷合併齒脫落之傷害，亦有財
    團法人基督復臨安息日會臺安醫院出具之九十三年三月十九
    日診斷證明書在卷可稽（見九十三年度偵字第一六五三二號
    卷第三十二頁），故告訴人受此傷害與被告前述過失之間亦
    有相當因果關係。
  (九)至被告抗辯：我懷疑是告訴人有青光眼之眼疾，造成其沒有
    看到我的車，突然衝出才造成車禍云云。經查，告訴人於本
    院審理時證稱：我雖然有白內障跟一點青光眼，但手術已經
    五年了，看得很清楚等語（見本院九十四年十月二十七日審
    判筆綠），且經診治告訴人眼疾之財團法人基督復臨安息日
    會臺安醫院回函略以：告訴人於九十二年六月九日本院眼科
    初診，視力右眼為０．七、左眼為０．四，兩者皆已在三軍
    總醫院接受過白內障及青光眼之手術，狀況穩定，仍在定期
    接受青光眼藥水治療，至九十三年十一月一日止共門診檢查
    十三次。九十二年十二月二十五日為車禍前最後一次檢查，
    視力雙眼皆一．０（正常），此有該醫院九十四年三月六日
    （94）醫發字第一００號函及所附病歷在卷可稽（見發查卷
    第六十頁至第一百十六頁），足見告訴人當時之視力並無問
    題，是被告前開所辯，並無足採。
  (十)另按行人專用號誌各燈號顯示之意義如左：四、「行走行人
    」之紅色燈號閃光顯示時，表示與其相關之行車管制號誌係
    以閃光運轉，行人跨入道路前，應先停止，注意左、右來車
    ，小心通過，道路交通標誌標線號誌設置規則第二百零七條
    第四款亦定有明文。查告訴人雖於本院審理時證稱：當時行
    人專用號誌之燈號是綠燈云云（見本院九十四年十月二十七
    日審判筆錄），惟如前之證人歐明昆所述：該路口之行人觸
    碰按鈕已關閉，所以行人穿越道一直在閃紅燈，不可能有綠
    燈等語，足證告訴人在行走行人穿越道時，行人專用號誌應
    為閃紅燈無訛，故告訴人前開所述，應有誤會。而告訴人在
    行經此行人穿越道時，雖依前開道路交通安全規則第一百零
    三條之規定具有優先通行權，然仍須依道路交通標誌標線號
    誌設置規則第二百零七條第四款規定於跨入道路前，應先停
    止，注意左、右來車，小心通過，而告訴人亦無不能注意情
    事，竟疏未注意上情，致發生車禍，亦顯有過失，然被告仍
    不得以此解免其過失責任。
  (十一)綜上所述，本件事證明確，被告犯行堪以認定。
二、論罪科刑之法律適用：
  (一)查被告平日以駕駛為計程車為業，係從事駕駛業務之人，且
    於駕駛計程車從事業務之際發生本件車禍，則核其所為，係
    犯刑法第二百八十四條第二項前段業務過失傷害罪。
  (二)又按汽車駕駛人，無駕駛執照駕駛、酒醉駕車、吸食毒品或
    迷幻藥駕車、行駛人行道或行經行人穿越道不依規定讓行人
    優先通行，因而致人受傷或死亡，依法應負刑事責任者，加
    重其刑至二分之一，道路交通管理處罰條例第八十六條第一
    項亦定有明文。本件被告行經行人穿越道不依規定讓行人優
    先通行，因而致人受傷，依法應負刑事責任，已如前述，則
    應依此規定加重其上開業務過失傷害之刑。
  (三)再被告於肇事後，於警員前往現場處理時，在其上開犯行未
    為任何有偵查犯罪職權之公務員已知悉前，不逃避接受裁判
    而當場向警員自首，承認其為肇事人，有臺北市政府警察局
    大安分局交通分隊警員高水龍填具之自首調查報告表在卷可
    參（見發查卷第五十七頁），是被告既已向該管公務員申述
    犯罪事實，而不逃避接受裁判，已合於刑法第六十二條前段
    所定對於未發覺之犯罪自首而接受裁判之要件，應依該條規
    定減輕其刑（本院按九十三年六月二十三日修正公布，同年
    月二十五日生效施行之刑事訴訟法第三百零八條規定「有罪
    之判決書並應記載『犯罪事實』」，而「自首」並非屬犯罪
    構成要件，自無庸記載於「犯罪事實」欄【該條修正理由參
    照】，併此敘明）。
  (四)另被告就本件犯行，同時有前述加重（道路交通管理處罰條
    例第八十六條第一項）及減輕（自首）事由，依刑法第七十
    一條第一項「刑有加重其減輕者，先加後減。」之規定，先
    加後減之。
  (五)爰審酌被告因一時之疏忽，違反上開所述之交通安全相關法
    規，造成告訴人受有如前所述之非輕傷害，自九十三年二月
    三日住進加護病房，一直至三週後情況才穩定，期間並使用
    呼吸器，灌食甚久，此有財團法人基督復臨安息日會臺安醫
    院九十四年三月六日（94）醫發字第一００號函在卷可稽（
    見發查卷第六十頁），對身體及精神之影響實屬嚴重，及其
    犯後雖未能坦承犯行，且尚未與告訴人達成和解，惟已先行
    支付部分之醫藥及必要費用（見本院九十四年七月二十六日
    訊問筆錄），並參酌告訴人對本件車禍之發生亦有過失等一
    切情狀，量處如主文所示之刑，並諭知易科罰金之折算標準
    。
據上論斷，應依刑事訴訟法第二百九十九條第一項前段，刑法第
二百八十四條第二項前段、第六十二條前段、第四十一條第一項
前段，道路交通管理處罰條例第八十六條第一項，罰金罰鍰提高
標準條例第一條前段、第二條，判決如主文。
本案經檢察官蕭斌志到庭執行職務
中　　華　　民　　國　　94　　年　　11　　月　　10　　日
                  刑事第九庭審判長法  官  蘇素娥
                                  法  官  林怡秀
                                  法  官  官信成
以上正本證明與原本無異。
檢察官、被告如不服本判決，應於判決送達後10日內，向本院提
出上訴狀（告訴人甲○○○如不服本判決，應向檢察官提出聲請
，由檢察官斟酌是否提起上訴，不得直接向本院提起上訴，且上
訴期間之計算，係以檢察官收受本判決之時間為準，並非以告訴
人收受本判決之時間為準）。
                                  書記官  陳靜君
中　　華　　民　　國　　94　　年　　11　　月　　10　　日
附錄本案論罪科刑條文全文；
中華民國刑法第二百八十四條：
因過失傷害人者，處六月以下有期徒刑、拘役或五百元以下罰金
，致重傷者，處一年以下有期徒刑、拘役或五百元以下罰金。
從事業務之人，因業務上之過失傷害人者，處一年以下有期徒刑
、拘役或一千元以下罰金，致重傷者，處三年以下有期徒刑、拘
役或二千元以下罰金。
